【裁判字號】    96,勞安簡上,2
【裁判日期】    970215
【裁判案由】    業務過失致死等
【裁判全文】
臺灣桃園地方法院刑事判決           96年度勞安簡上字第2號
上  訴  人
即  被  告  東鑨水電工
            程有限公司
代  表  人  乙○○  國民
上  訴  人
即  被  告  甲○○
                    國民
上列上訴人因違反勞工安全衛生法案件，不服本院刑事庭96年10
月31日96年度桃勞安簡字第10號第一審簡易判決（聲請簡易判決
處刑案號：95年度偵字第24496 號），提起上訴，本院管轄之第
二審合議庭判決如下：
    主  文
上訴均駁回。
東鑨水電工程有限公司、甲○○均緩刑貳年。
    理  由
一、本件上訴意旨（略以）：上訴人原以上訴狀暨理由狀表示，
    原審判處被告東鑨水電工程有限公司罰金新臺幣（下同）12
    萬元，又判處被告甲○○有期徒刑4 月，有為一行為不二罰
    之法理等語。惟於準備程序及審判期日均坦承犯行，惟辯稱
    已與被害人家屬和解，並給付鉅額和解金，希望能獲判緩刑
    等語。
二、訊據被告等對於本件違反勞工安全衛生法，致發生死亡之職
    業災害，及業務過失致人於死之犯行坦承不諱，並有行政院
    勞工委員會北區勞動檢查所96年7 月19日勞北檢營字第0961
    016045號函附檢查報告書1 件、丙○○相驗屍體證明書、驗
    斷書各1 件及長庚紀念醫院出具之病歷表1 件在卷可資佐證
    。本件事證明確，被告過失傷害之犯行堪以認定。本院審理
    結果，認為原審對被告陳紹均論罪科刑之判決，認定事實及
    適用法律部分均無不當，應予維持，並引用第一審刑事簡易
    判決所載之事實、證據及理由（如附件）。
三、按法官於有罪判決中，究應如何量處罪刑，均為實體法賦予
    審理法官裁量之刑罰權事項，法官行使此項裁量權，自得依
    據個案情節，參諸刑法第57條所定各款犯罪情狀之規定，於
    該法定刑度範圍內，基於合義務性之裁量，量處被告罪刑。
    質言之，法官為此量刑之裁量權時，除不得逾越法定刑或法
    定要件外，尚應符合法規範之體系及目的，遵守一般有效之
    經驗及論理法則等法原則，亦即應兼顧裁量之外部及內部性
    ，如非顯然有裁量逾越或裁量濫用之違法情事，自不得任意
    指摘為違法，此亦為最高法院歷年多起判例所宣示之原則（
    參見最高法院80年台非字第473 號判例、75年台上字第7033
    號判例、72年台上字第6696號判例、72年台上字第3647號判
    例等）。本院以為，量刑或緩刑宣告與否之裁量權，乃憲法
    所保障法官獨立審判之核心，法院行使此項裁量權，亦非得
    以任意或自由為之，仍應受一般法律原理原則之拘束，即仍
    須符合法律授權之目的、法律秩序之理念、國民法律感情及
    一般合法有效之慣例等規範，尤其應遵守比例原則及平等原
    則之意旨，否則即可能構成裁量濫用之違法（另參見最高法
    院86年度台上字第7655號判決）。亦即如非有裁量逾越或裁
    量濫用之明顯違法情事，自不得擅加指摘其違法或不當，即
    使上級法院對下級法院裁量權之審查，亦應同此標準，此不
    僅在保障法官不受任何制度外之不當干涉，更保障法官不受
    制度內的異質干涉，此方符憲法第80條所宣示獨立審判之真
    義。
四、經查原審判決，已審酌被告甲○○擔任東鑨水電工程有限公
    司負責人，未能確實依照勞工安全衛生法規，善盡指揮、協
    調、聯繫及調整工作，亦未確實要求員工配戴安全帽等安全
    護具，因而造成被害人丙○○死亡之難以彌補之職業災害，
    所造成之損害非輕，然犯後被告甲○○及被告東鑨水電工程
    有限公司均未飾詞卸責，坦承犯行，且積極與被害人家屬達
    成和解，並確實給付和解金額新臺幣8,300,000 元，暨被告
    甲○○之素行、被告東鑨水電工程有限公司之規模等一切情
    狀，就被告東鑨水電工程有限公司部分，量處罰金12萬元；
    就被告甲○○部分，量處有期徒刑4 月，並諭知易科罰金之
    折算標準，且未宣告緩刑，尚符憲法比例原則及平等原則之
    要求，原審刑罰裁量權之行使並無違法不當之處，業如前述
    ，上訴人認原審判決有所不當等語，顯無理由。上訴既無理
    由，原判決又無違法或不當之處，依法應予駁回。惟查被告
    前並無犯罪之紀錄，甲○○更無受有期徒刑以上刑之宣告之
    情，有臺灣高等法院被告前案紀錄表各1 件在卷可查。被告
    甲○○為東鑨水電工程公司之實際負責人，東鑨水電工程公
    司業以高額和解金與被害人家屬和解，有和解書1 件附卷可
    證，且檢察官於簡易判決處刑聲請書中即表示，基於被告等
    已與被害人家屬積極達成和解，希對被告甲○○併予緩刑之
    宣告等語，原審未依檢察官所請諭知緩刑，並未說明理由，
    因而引發上訴人等之上訴，徒增司法資源之浪費，實則本案
    無論自一般或特別預防之刑罰考量目的，並考量聲請檢察官
    、公訴檢察官之請，均得認原審簡易判決所宣告之刑，以暫
    不執行為適當，爰均併諭知緩刑2 年，予被告等自新之機會
    。
據上論斷，應依刑事訴訟法第455 條之1 第3 項、第368 條、第
373 條，刑法第74條第1 項第1 款，判決如主文。
本案經檢察官鍾雅蘭到庭執行職務。
中    華    民    國    97    年    2     月    15    日
                       臺灣桃園地方法院刑事第六庭
                           審判長法  官  錢  建  榮
                                 法  官  宣  玉  華
                                 法  官  黃  翊  哲
以上正本證明與原本無異。
不得上訴。
中    華    民    國    97    年    2     月    19    日
                                 書記官  李  玉  華
附錄本案論罪科刑法條：
勞工安全衛生法第31條（罰則）
違反第5 條第1 項或第8 條第1 項之規定，致發生第28條第2 項
第1 款之職業災害者，處3 年以下有期徒刑、拘役或科或併科新
台幣15萬元以下罰金。
法人犯前項之罪者，除處罰其負責人外，對該法人亦科以前項之
罰金。


司法院資訊處製作；財團法人民間司法改革基金會備份。
